臺灣板橋地方法院民事判決　　　　　　　　96年度訴字第30號
原　　　告　乙○○
訴訟代理人　劉添錫律師
被　　　告　甲○○
　　　　　　　　　　　（現於臺灣臺北看守所羈押中）
上列當事人間請求侵權行為損害賠償事件，經刑事庭移送前來（
刑事案件案號：95年度訴字第2383號、附帶民事訴訟案號：95年
度附民字第341 號），本院於中華民國96年2 月5 日言詞辯論終
結，判決如下：
    主  文
被告應給付原告新臺幣伍拾貳萬元及自民國九十五年十二月十五
日起至清償日止按年息百分之五計算之利息。
原告其餘之訴駁回。
訴訟費用由被告負擔百分之十五，餘由原告負擔。
本判決第一項於原告以新臺幣壹拾柒萬參仟元供擔保後，得假執
行；但被告如以新臺幣伍拾貳萬元為原告預供擔保，得免為假執
行。
原告其餘假執行之聲請駁回。
  ?事實及理由
一、原告起訴主張：
(一)、被告因兩造間之合夥財務問題，對於原告懷恨在心。於民國
    95年4 月7 日下午4 時許，在臺北縣土城市○○○路137 號
    、139 號「山水園集社區」前，趁原告步行至山水園集社區
    停車處（即南天母路139 之1 號旁之空地）取車不注意之際
    ，基於殺人之故意，左右手分持起子、戳子，自原告之身後
    接近，並朝原告頭部、雙眼等處戳刺，原告因突遭襲擊，無
　　力抵擋，頭、臉及眼部多處為被告所持利器刺中，血流滿面
    不支倒地，致受有頭部外傷合併輕度腦腫、雙眼球挫傷、雙
    下眼臉撕裂傷、臉部、頭皮、雙耳多處撕裂傷、後背、左手
    肘、左小腿擦傷及前胸背挫傷等傷害，經路人報警後，送亞
    東紀念醫院施以急救，始幸免於難。
(二)、被告於94年4 月10日上午3 時許，攜帶其所有之汽油1 桶、
    引火布條1 條、打火機1 把及黑色奇異筆1 支，至臺北縣樹
    林市○○路○ 段151 巷12之1 號4 樓原告經營之「溫馨園老
    人養護中心」，先在多數人得共同共聞之該址養護中心4 樓
    牆面，持上開黑色奇異筆以文字書寫：「打倒溫馨園、打倒
    變色龍的乙○○（即原告）、打倒妖女蕭曙球（乙○○之妻
    ）變色的龍，原晚上十點以後盛竹如舉行的節目，乙○○他
    到處行騙，蕭曙球即大陸妹自湖南騙來，在大陸騙人家很多
    錢，來台灣坐監不解前科，再次行騙請住戶把他們趕走，我
    好人也跟他們變成壞人請認真騙徒，你們會罵我可是我是可
    憐人被他害死了，請原諒我，甲○○。」等語，指摘足以毀
    損原告名譽之事。再以所攜帶之布條，連接汽油桶，置放於
    4 樓，並將布條自窗戶垂至樓下，復以其所有之打火機，在
    樓下燃燒布條，欲燒燬該養護中心，惟因汽油尚未流至燃燒
    處火苗自然熄滅而未遂。
(三)、被告屢經報復均未成功，仍思適時對原告下手，於同年6 月
    15日上午7 時20分許，承前殺人之故意，持鐮刀一把，在臺
　　北縣土城市○○路○ 段、千歲路口，見原告外出，旋即上前
    ，原告見被告持刀接近，拔腿逃跑，被告騎乘機車尾隨，原
　　告逃至臺北縣土城市○○路22號臺北縣政府警察局土城分局
    前，遭被告追及，被告即持鐮刀朝原告頭部、頸部等處砍切
  　，致原告受有頭部創傷、頭皮多處撕裂傷、顱骨骨折、顱內
    出血、右肩、右頸撕裂傷、右小腿擦傷、左手指骨開放性骨
    折等傷害，因砍殺、呼救聲，驚動分局內執勤警員持槍出面
    制止，並緊急召喚救護車，將原告送亞東紀念醫院急救後，
    始未發生死亡之結果。
(四)、被告前述連續意圖殺害原告及誹謗原告名譽之行為，已侵害
    原告之身體、健康及名譽，致原告生活於恐懼之中，爰依侵
    權行為之法律關係，請求被告就意圖殺害原告與誹謗原告名
    譽部分各賠償新臺幣（下同）3,000,000 元與500,000 元之
    精神慰撫金，合計3,500,000 元。
(五)、聲明：
 1. 被告應給付原告3,500,000 元及自起訴狀繕本送達翌日起至
    清償日止按年息百分之5 計算之利息。
 2. 原告願供擔保，請准宣告假執行。
二、被告則以：對於原告主張之前揭事實沒有意見，但原告請求
    之金額過高，其願意賠償原告500,000 元等語則為抗辯，並
    聲明：請求駁回原告之訴及假執行之聲請，如受不利之判決
　　，願供擔保請准宣告免為假執行。
三、本院之判斷：
(一)、經查原告主張被告於95年4 月7 日下午4 時許、95年6 月15
    日上午7 時許，分持起子、戳子與鐮刀攻擊原告頭、臉部及
    頸部，意圖殺害原告，並致原告受有如前傷害，另於95年4
    月10日上午3 時許，在原告所經營之溫馨園老人養護中心之
    牆面上書寫「打倒溫馨園，打倒變色龍的乙○○（即原告）
    、打倒妖女蕭曙球（乙○○之妻）變色的龍，原晚上十點以
    後盛竹如舉行的節目，乙○○他到處行騙，蕭曙球即大陸妹
    自湖南騙來，在大陸騙人家很多錢，來台灣坐監不解前科，
    再次行騙請住戶把他們趕走……」等誹謗原告文字之上開事
    實，為被告所不爭，且有養護中心現場照片8 張、書寫誹謗
    文字之牆面照片3 張附卷可稽（附於臺灣板橋地方法院檢察
    署95年度偵字第10805 號偵查卷第30頁至第36頁），被告亦
    因前開殺人未遂與散布文字誹謗犯行，經本院以95年度易字
    第1216號刑事判決分別判處有期徒刑6 年與拘役50日，有上
    開刑事判決附卷足佐，是原告主張之前揭事實，自堪信為真
    正。
(二)、按因故意或過失，不法侵害他人之權利者，負損害賠償責任
    。不法侵害他人之身體、健康、名譽、自由、信用、隱私、
    貞操，或不法侵害其他人格法益而情節重大者，被害人雖非
    財產上之損害，亦得請求賠償相當之金額。民法第184 條第
    1 項前段、第195 條第1 項前段分別定有明文。本件被告前
    述二次殺害原告未遂及誹謗之行為不法侵害原告之身體、健
    康及名譽，原告依據上開侵權行為之法律關係請求被告負損
    害賠償責任，洵無不合。又慰撫金之多寡，應斟酌雙方之身
    分、地位、資力與加害之程度及其他各種情形核定相當之數
    額，其金額是否相當，自應依實際加害情形與被害人所受之
    痛苦及雙方之身分、地位、經濟狀況等關係決定之。查原告
    為國中畢業，以經營溫馨園老人養護中心為業，每月收入約
    100,000 元以上，名下有臺北縣樹林市之房屋、土地各1 筆
    與1993年份之汽車1 輛；被告則係國小肄業，先前從事大樓
    管理員之工作，每月收入約2 萬多元，現則因前開刑事案件
    於臺灣臺北看守所羈押中，業據兩造分別陳明在卷，且有本
    院依職權調取之兩造稅務電子閘門財產所得調件明細表、臺
    灣高等法院被告前案紀錄表存卷為據（附於本院卷第12頁）
    。本院審酌被告連續二度持兇器砍殺原告，意圖致原告於死
    地，手段激烈兇殘，除致原告受有前述傷勢，並使原告心生
    莫大畏怖，生活於驚懼恐慌之中，精神受有嚴重損害，另被
    告書寫前開文字毀損原告名譽，亦足使原告身心感到痛苦，
    並兼衡兩造之教育程度、社會地位、資力等一切情狀，認原
    告就被告意圖殺害原告及誹謗原告名譽之行為分別請求
    3,000,000 元及500,000 元之非財產上損害賠償，俱屬過高
    ，應分別核減為450,000 元及70,000元，方稱允適，合計原
    告得請求被告給付之慰撫金為520,000 元。
(三)、從而，原告依據侵權行為之法律關係，請求被告賠償
    520,000 元及自起訴狀繕本送達翌日即自95年12月15日起至
    清償日止按年息百分之5 計算之利息，為有理由，應予准許
    ；逾此部分之請求，則屬無據，應予駁回。兩造分別陳明願
    供擔保請准宣告假執行及免為假執行，就原告勝訴部分，經
    核均無不合，爰分別酌定相當之擔保金額准許之。至原告敗
    訴部分，其假執行之聲請因訴之駁回而失所附麗，應併予駁
    回。
四、結論：原告之訴為有理由，依民事訴訟法第79條、第390 條
    第2 項、第392 條第2 項，判決如主文。
中　　華　　民　　國　　96　　年　　2 　　月　　27　　日
                  民事第三庭    法　官　吳佳穎
以上正本係照原本作成
如對本判決上訴，須於判決送達後20日內向本院提出上訴狀
中　　華　　民　　國　　96　　年　　2 　　月　　27　　日
                                書記官　黃美雲
